【裁判字號】    98,上易,116
【裁判日期】    980422
【裁判案由】    損害賠償
【裁判全文】
臺灣高等法院民事判決                 98年度上易字第116號
上  訴  人  乙○○
被 上訴 人  甲○○
上列當事人間請求損害賠償事件，上訴人對於中華民國97年12月
24日臺灣宜蘭地方法院97年度訴字第262號第一審判決提起上訴
，本院於98年4月8日言詞辯論終結，判決如下：
    主  文
上訴駁回。
第二審訴訟費用由上訴人負擔。
    事實及理由
一、按刑事訴訟諭知無罪、免訴或不受理之判決者，對於附帶民
    事訴訟應以判決駁回原告之訴，刑事訴訟法第503條第1項前
    段定有明文。此項判決，並無事實認定，故不能據以原告請
    求權是否存在之判斷，故原告自得另行起訴請求（參見25年
    院字第1601號解釋及最高法院29年附字第233號判例意旨）
    。查上訴人固曾於被上訴人被訴傷害乙案刑事第一審及第二
    審審理時，分別提起附帶民事訴訟（臺灣宜蘭地方法院97年
    度附民字第28號、本院97年度附民字第136號），惟均經臺
    灣宜蘭地方法院及本院以刑事判決無罪為由，依刑事訴訟法
    第503條第1項規定判決駁回其附帶民事訴訟。揆諸前揭說明
    ，該等附帶民事訴訟無實體既判力，上訴人提起本件民事訴
    訟，無違一事不再理原則，本院仍應予審理，合先敘明。
二、上訴人未於言詞辯論期日到場，核無民事訴訟法第386條所
    列各款情形，依被上訴人聲請，由其一造辯論而為判決。
三、上訴人主張：被上訴人為宜蘭監理站員工，包庇汽車代辦等
    不法行為，於民國96年1月9日下午3時許，因不滿上訴人持
    相機在宜蘭監理站檢驗室出口停車場進行合法拍攝及搜證行
    為，竟基於傷害之故意，連絡並夥同姓名、年籍均不詳之2
    名男子，在上開拍攝地點聯手毆打上訴人並毀損相機，致上
    訴人受有頭部挫傷併輕度腦震盪、前胸上部及後背上部之損
    傷與輕度割傷、下嘴唇之表淺損傷等傷害。上訴人受傷後已
    支出醫療費用新台幣（下同）2萬元、受毀損之高階數位相
    機價值12萬元、及自受傷後無法工作期間長達7個月、以上
    訴人現每月平均收入8萬元計算，因受傷而損失收入利益56
    萬元，爰依據侵權行為法律關係，請求被上訴人如數賠償並
    加計法定遲延利息。原審為上訴人全部敗訴之判決，上訴人
    不服提起上訴，其上訴聲明：(1)原判決廢棄。(2)被上訴人應
    給付上訴人新台幣（下同）70萬元及自起訴狀繕本送達翌日
    起至清償日止按年息5%計算之利息。
四、被上訴人則以：被上訴人於96年1月9日以前與上訴人毫不相
    識，亦無任何仇隙可言。當日下午2時30分許，被上訴人與
    實習檢驗員林書廷於擔任宜蘭監理站車輛檢驗及學習工作之
    際，看見上訴人持照相機在本站檢驗室後段車輛停車場四處
    拍照。因本站停車場是公眾場所，並無禁止拍照規定，詎上
    訴人主動靠近檢驗室，對被上訴人和實習檢驗員林書廷言稱
    ：「你們驗車都是靠關係，才會合格。」等語。被上訴人因
    待檢車輛很多，未為回應，但以電話告知檢驗股股長洪文昌
    前來處理。斯時上訴人已離去，不見蹤影。下午3時許，被
    上訴人及實習檢驗員林書廷有聽到救護車警鳴聲從本站行政
    大樓處傳來，當時因檢驗車輛較多，被上訴人無法擅離工作
    崗位，焉有餘力置理他事。而上訴人告訴被上訴人刑事傷害
    乙案，業經本院判決被上訴人無罪定讞。換言之，被上人並
    無任何侵權行為，自無損害賠償責任等語，資為抗辯。答辯
    聲明：上訴駁回。
五、上訴人主張被上訴人基於傷害之故意，夥同不詳姓名年籍男
    子2名於前述時地，共同毆打上訴人成傷並毀損其所有相機
    而構成侵權行為云云。被上訴人則堅詞否認有何侵權行為，
    並以前詞置辯。經查：
(一)按當事人主張有利於己之事實者，就其事實有舉證之責任。民
  事訴訟法第277條本文著有規定。故民事訴訟如係由原告主張
  權利者，應先由原告負舉證之責，若原告先不能舉證，以證實
  自己主張之事實為真實，則被告就其抗辯事實即令不能舉證，
  或其所舉證據尚有疵累，亦應駁回原告之請求（最高法院17年
  上字第917號判例參照）。
(二)查上訴人於96年1月9日第1次警訊時指稱：遭受二名男子毆打
  ，一人約40多歲身高約165公分瘦小身材，一名約30歲身高約
  175公分身材壯碩，是40餘歲瘦小身材男子搶走伊所有之數位
  相機往地上重摔，造成損壞，伊係因持數位相機在監理站停車
  場拍照而遭該2名男子毆打云云（見宜蘭縣警察局羅東分局刑
  案偵查卷第7頁，下稱警卷）；其於96年1月22日警訊時改口指
  稱：毆打伊的人是被上訴人，被上訴人當時以手搭伊肩膀，再
  出拳將伊推打至汽車檢驗處出口右方牆壁後，強制拉下伊的數
  位相機，隨即有2名不詳之男子前來毆打傷害伊肩膀。過程中
  被上訴人並無使用器具或物品，但該2名不詳之男子有手持不
  明物品云云（見警卷第5頁）。核其所述，原指稱僅遭2名男子
  毆打，其後則改稱係遭包括被上訴人在內之3人毆打，人數已
  明顯不符；且就數位相機遭何人搶走及如何損壞等情，前後所
  陳亦有齟齲。
(三)次查，上訴人於偵查中指稱：被上訴人將伊推至旁邊，1名身
  材較矮年約40餘歲之男子進入檢驗股後，檢驗股的人以手指著
  伊並說，就是這個人，隨後該名男子就將伊拉至停車場角落，
  與另名身材較高碩壯年約30餘歲之男子聯手毆打伊，該2名男
  子未持工具，或有其他不明物，伊也不知道。伊告被上訴人係
  因認被上訴人係教唆傷害云云（見臺灣宜蘭地方法院檢察署96
  年度偵字第630號偵查卷第38頁），再於臺灣宜蘭地方法院檢
  察署96年度偵續字第16號偵查時指陳：被上訴人有動手推伊，
  他係以左手正面推伊右邊胸部，伊只有後退2、3步，並未跌倒
  ，但胸部瘀青受傷。伊當天是被4711-EU車主打傷。在該名車
  主打伊之前，被上訴人在旁指著伊，向該車主說叫他給伊好看
  云云（第16號偵續卷第36頁）。經核上開陳述內容顯不一致，
  且與前揭警訊所言相左。
(四)再者，上訴人於刑事第一審審理時陳稱：伊於96年1月9日至宜
  蘭監理站洽公時，持相機在停車場公開處所針對檢驗標準不一
  部分，從戶外往建築物室內拍照，因伊拍照對監理站人員及擔
  任主要承辦單位之被上訴人不利，故被上訴人在檢驗室門口附
  近警告伊不能拍照並命伊離開後，因伊依舊拍照，隔1、2分鐘
  後，被上訴人便自伊正對面以左手持不明物體，毆打伊胸口，
  就是朝伊身體正面由上往下有角度地揮下來，毆擊伊右胸上側
  靠近肩膀部位，造成伊前胸挫傷、紅腫且表皮滲血，被上訴人
  打伊時僅1人，再約1分鐘內，2名不詳男子自側門入內，聲稱
  該處為其等之地盤，命伊不要在該處搗亂後，該2名男子便對
  伊拳打腳踢，被上訴人僅在旁觀看而未動手，該名身材瘦小者
  手持不明物體握拳毆打伊臉部及嘴部，另名較胖男子則出腳踢
  伊腹部，該2名男子並聯手毆擊伊頭部，並將伊所有之相機扯
  掉摔到地上，其中1人還去找數位相機底片云云（見臺灣宜蘭
  地方法院97年度易字第206號卷第34至37頁）。勾稽上訴人自
  警詢、偵查及刑事第一審審理時所陳事發經過，就動手毆打人
  數、被上訴人有無參與毆打、毆打部位、相機損壞過程等節，
  彼此歧異而互有矛盾。是尚難執此為被上訴人不利之認定。
(五)上訴人雖主張檢驗室出口附近有監視錄影，但查，宜蘭監理站
  之錄影設備為16分割畫面250GB硬碟存檔，因全天候動態高畫
  質錄影，畫面儲存時間約1星期便自動覆蓋重新錄影，有關劉
  君傷害案時間之96年1月9日14時至16時間，當時該站未了解情
  形且未獲通知燒錄備份，致無法提供該錄影畫面等情，業據交
  通部公路總局臺北區監理所宜蘭監理站以96年2月27日北監宜
  字第0960001544號函覆台灣宜蘭地方法院檢察署（見台灣宜蘭
  地方法院檢察署96年度偵字第630號偵查卷第46頁）。而證人
  林書廷及洪文昌於刑事第一審審理均結證稱96年1月9日下午1
  時至5時，被上訴人在檢驗室驗車，並未離開檢驗場所去毆打
  上訴人（見前開刑事卷第39至41頁）。上訴人雖質疑監理站係
  故意刪除錄影、證人林書廷證詞虛偽云云，然無證據憑佐，自
  難憑採。
(六)上訴人另主張經以電話查悉證人洪文昌於宜蘭監理站所任職務
  並非檢驗股承辦人員，而係駕照文件股行政大廈的人員，顯見
  其證言不實云云，並提出錄音光碟及譯文為佐（見原審卷第47
  至48頁、第52頁）。然經原審函請交通部公路總局臺北區監理
  所宜蘭監理站查復謂以：「洪文昌自96年1月9日起至96年6月
  25 日止為本站幫工程司兼第一股股長，綜理第一股業務，業
  務職掌包含車輛檢驗、過戶、異動、領牌、動產擔保登記、稅
  費徵收及車籍管理等相關業務；96年6月26日起迄今為本站幫
  工程司兼第二股股長，綜理第二股業務，業務職掌包含汽機車
  考驗（筆試、路考）、駕訓班管理、汽機車駕照異動、道安講
  習、駕駛人證照管理等相關業務。」，並隨函檢附交通部公路
  總局96年6月25日路人力字第0960029098號人事任免令影本乙
  份（見原審卷第56至58頁）。則上訴人主張96年1月9日證人洪
  文昌非屬檢驗股承辦人員（即第一股）乙節，核與事實有間，
  其執此指稱證人洪文昌偽證云云，即無可取。
(七)查上訴人就其主張遭人傷害事實，固據提出行政院衛生署宜蘭
  醫院驗傷診斷書、診斷證明書、醫療費用收據、羅東聖母醫院
  診斷證明書、交通部97年4月25日交路字第0970028700號函、
  宜蘭縣政府96年8月1日警刑字第0961018395號函、監察院監察
  業務處96年1月22日（96）處台業貳字第0960160063號函、宜
  蘭縣警察局受理刑事案件報案三聯單、現場照片為佐（見原審
  卷第6至14、19至21、41至42頁、本院卷第47頁）。但查，前
  開驗傷診斷書、診斷證明書及醫療費用收據，僅能證明上訴人
  有受傷之事實，要難逕憑此即謂該傷害係被上訴人所造成。至
  前開公文乃各該單位就上訴人之檢舉或陳情所為之覆函，報案
  三聯單亦係上訴人主動向警方報案之紀錄，均屬上訴人單方之
  陳述或行為。另卷附現場照片（本院卷第47頁）拍攝日期分別
  為2008年7月1日及同年7月4日，已在上訴人指稱事發日期之後
  。是前開書證尚不足證明被上訴人有傷害行為。
(八)末查，被上訴人就上訴人所指傷害犯行，業經台灣宜蘭地方法
  院以97年度易字第206號刑事判決無罪，並經本院97年度上易
  字第1694號判決駁回檢察官之上訴確定在案。此據本院依職權
  調閱前開刑事卷宗查明無訛。
六、綜前所述，上訴人並未能證明被上訴人有傷害及毀損行為。
    從而，上訴人依侵權行為法律關係，請求被上訴人給付70萬
    元及自起訴狀送達被上訴人之翌日起至清償日止按年息5%計
    算之利息，洵屬無據，不應准許。其假執行之聲請亦失所附
    麗，應併予駁回。原審為上訴人敗訴之判決，及駁回其假執
    行之聲請，並無不合。上訴意旨指摘原判決不當，求予廢棄
    改判，為無理由，應予駁回。
七、據上論結，本件上訴為無理由，依民事訴訟法第463條、第
    385條第1項前段、第449條第1項、第78條，判決如主文。
中    華    民    國    98    年    4     月    22    日
                  民事第一庭
                      審判長 法  官 張耀彩
                             法  官 林金吾
                             法  官 盧彥如
正本係照原本作成。
不得上訴。
中    華    民    國    98    年    4     月    22    日
                             書記官 鄭兆璋


司法院資訊處製作；財團法人民間司法改革基金會備份。
